臺灣新北地方法院刑事判決
111年度金簡上字第154號
上  訴  人  臺灣新北地方檢察署檢察官
被      告  林承緯


上列上訴人因被告違反洗錢防制法等案件，不服本院中華民國11
1年8月11日所為之111年度金簡字第584號第一審刑事簡易判決（
聲請簡易判決處刑案號：111年度偵字第16920號、第22986號、
第25469號；移送併辦案號：111年度偵字第25849號、第25850號
、第25854號、第26693號、第28698號、第28861號、第22989號
、第32210號），提起上訴，再經檢察官移送併辦（案號：111年
度偵字第30216號、第37457號、第40723號），本院管轄第二審
之合議庭改依通常程序，自為第一審判決如下：
    主  文
原判決撤銷。
林承緯幫助犯洗錢罪，處有期徒刑叁月，併科罰金新臺幣貳萬元
，罰金如易服勞役，以新臺幣壹仟元折算壹日。
    事  實
一、林承緯依一般社會生活通常經驗，知道一般人無故取得他人
    金融帳戶使用與財產犯罪密切相關，具有相當智識程度可以
    預見提供不明人士使用金融帳戶，將被用以收受詐欺所得，
    並足以掩飾、隱匿犯罪所得之去向，竟仍基於幫助詐欺取財
    、洗錢的不確定故意，於民國110年10月25日，在桃園市○○區
    ○○路0段000號全家超商楊梅瑞平店，將名下合作金庫商業銀
    行帳戶【帳號：000-0000000000000號，下稱合庫帳戶】存摺
    、提款卡、密碼、網路銀行帳號及密碼交付「阿薰」（真實
    姓名、年籍不詳）使用。不詳之人再意圖為自己不法之所有
    ，基於詐欺取財、洗錢的犯意，向附表一所示之人施用詐術
    ，致其等陷於錯誤，並依指示匯款至合庫帳戶，立刻遭轉匯
    至其他金融帳戶，由不詳之人取得詐欺所得，因此掩飾、隱
    匿犯罪所得之去向（詐欺時間、方法、匯款時間、金額如附
    表一）。
二、案經附表一所示之人訴由新北市政府警察局新莊分局、瑞芳
    分局、高雄市政府警察局鼓山分局、臺北市政府警察局南港
    分局、文山第二分局、基隆市警察局第一分局、臺中市政府
    警察局烏日分局報告臺灣新北地方檢察署檢察官偵查聲請簡
    易判決處刑及移送併辦。
    理  由
壹、程序部分：
    被告林承緯對於以下被告以外之人於審判外之陳述，於審理
    都同意有證據能力（本院卷第150頁），也沒有在言詞辯論
    終結以前再爭執或聲明異議，經過本院審查這些證據作成的
    情況，並沒有違法取證或其他瑕疵，認為都適合作為本案認
    定事實的依據，根據刑事訴訟法第159條之5規定，應該都有
    證據能力。至於認定事實引用的非供述證據，也都沒有證據
    證明是由公務員違背法定程序取得，按照刑事訴訟法第158
    條之4規定的反面解釋，應該也都有證據能力。
貳、認定犯罪事實依據的證據與理由：
　　被告已經於審理對於以上犯罪事實坦承不諱（本院卷第142
    頁、第151頁），與附表一所示之人於警詢證述大致相符（
    出處如附表二），並有合庫帳戶開戶資料、交易明細各1份
    （偵25849卷第18頁至第23頁）、附表二所示非供述證據可
    資佐證，足以認為被告具任意性的自白與事實符合，應屬可
    信。因此，本案事證明確，被告犯行可以明確認定，應該依
    法進行論罪科刑。
叁、論罪科刑：
一、本案論罪法條：
（一）被告將合庫帳戶存摺、提款卡、密碼、網路銀行帳號及密
      碼提供給「阿薰」使用，該帳戶被用來作為不詳之人指示
      附表一所示之人匯款的工具，並沒有實際參與施用詐術或
      洗錢的行為，因此被告行為所構成的犯罪是「刑法第30條
      第1項前段、第339條第1項幫助詐欺取財罪」以及「刑法
      第30條第1項前段、洗錢防制法第2條第2款、第14條第1項
      幫助洗錢罪」。
（二）又被告提供合庫帳戶給不詳之人使用（單一幫助行為），
      同時觸犯幫助詐欺取財罪、幫助洗錢罪（異種想像競合）
      ，並使不詳之人可以因此對附表一所示之人行騙，成功進
      行14次詐欺取財以及洗錢的行為（同種想像競合），應依
      刑法第55條規定，以幫助洗錢罪處斷（洗錢罪的最高法定
      刑比詐欺取財罪還要重）。
（三）檢察官雖然只有就附表一編號1至3所示告訴人的犯罪事實
      聲請簡易判決處刑，但是既然附表一編號4至14所示告訴
      人的犯罪事實與該部分存在裁判上一罪的想像競合關係，
      並且經過檢察官移送併辦（111年度偵字第25849號、第25
      850號、第25854號、第26693號、第28698號、第28861號
      、第22989號、第32210號、第30216號、第37457號、第40
      723號）自然是法院可以一併審理的範圍（聲請簡易判決
      處刑效力所及）。
二、刑罰減輕事由：
（一）被告以幫助的意思，參與構成要件以外的行為，為幫助犯
      ，行為危害性相較於直接施行詐術、洗錢的行為人還輕，
      根據刑法第30條第2項規定，減輕被告的處罰。
（二）又被告於審理自白洗錢罪犯行，再依洗錢防制法第16條第
      2項規定，減輕被告的刑罰。
（三）因為被告有多數可以減輕處罰規定的適用，依刑法第70條
      規定，遞減之。
三、撤銷原判決的理由：
（一）原判決認為本案事證明確，依法進行論罪科刑，固然有幾
      分道理，但是：
　　1.附表一編號12至14所示告訴人的犯罪事實，為聲請簡易判
      決處刑效力所及，檢察官提起上訴後，再以111年度偵字
      第30216號、第37457號、第40723號移送併辦意旨書移來
      本院一併審理。
　　2.又被告於審理自白洗錢罪犯行，應有洗錢防制法第16條第
      2項的減刑規定適用，原判決未及審酌這2個部分，已有不
      當。
（二）檢察官提起上訴的理由大致為：被告將合庫帳戶交付「阿
      薰」使用，待詐騙集團成員取得帳戶以後，對外行騙被害
      人，同一時段被害人亦有3人，故該詐騙集團成員至少3人
      以上，被告應構成刑法第30條第1項前段、第339條之4第1
      項第2款幫助加重詐欺取財罪；又本案被害人共計11人，
      詐騙金額合計新臺幣（下同）121萬元，被告未曾與被害
      人和解，被告行為危害社會秩序甚大，而且被告警詢、偵
      查否認犯罪，未見悔意，並且有交付手機門號的幫助詐欺
      前科，足認被告對於刑罰反應力弱於常人，原判決之量刑
      實有再次斟酌必要等語，然而：
　　1.詐騙集團的共犯人數、詐騙計畫、行騙手法、成員間行為
      分擔都具有高度隱密性，終究不是外界能夠清楚知道的事
      情，被告只是單純將金融帳戶提供「阿薰」使用，自始至
      終只有接觸「阿薰」及按照「阿薰」前來收取帳戶的男子
      ，只有2個人的情況下，無法期待被告可以清楚知道詐騙
      集團幕後全盤犯罪的真相，對於「三人以上共同向告訴人
      詐欺」一事有所認知。
　　2.又沒有證據顯示「阿薰」或是前來收取帳戶的男子屬於詐
      欺取財的正犯（至多只是幫助犯），刑法第28條所謂共同
      正犯，是指2人以上共同實施犯罪的行為，幫助他人犯罪
      ，並不是實施正犯，在事實上雖然有2人以上共同幫助犯
      罪，也是各負幫助犯的罪責，但絕對沒有論以「共同幫助
      」的餘地（最高法院95年度台上字第6767號判決意旨參照
      ）。
　　3.既然「阿薰」或是前來收取帳戶的男子可能無法與後續真
      正施行詐術的不詳之人成立共同正犯的關係，那麼被告將
      合庫帳戶提供「阿薰」使用的行為，即不符合刑法第339 
      條之4第2款所謂「共同犯之」的概念，不能因為本案存在
      3個人（包括被告）參與提供金融帳戶行為的情形，便認
      為被告成立幫助加重詐欺取財罪。
　　4.此外，原判決詳細審酌被告未實際參與詐欺取財及洗錢犯
      行，將金融帳戶交付不詳之人使用，助長犯罪橫行，並掩
      飾贓款去向，增加國家查緝犯罪及告訴人尋求救濟的困難
      ，危害社會秩序穩定及正常交易安全，造成告訴人受有金
      錢損失，並且考量被告犯後態度（否認）、前科（如前案
      紀錄表）、智識程度（高職肄業）、職業（司機）、家境
      （勉持）等一切因素，已經明確斟酌刑法第57條各款的情
      形，又具體交代量刑的理由，並未違反法定刑度，也沒有
      濫用自由裁量權限的違法或是不當的情況。
　　5.因此，可以認為檢察官提起上訴所主張的理由，都沒有依
      據。
（三）雖然檢察官的上訴並無理由，但是既然原判決存在未及審
      酌的部分，即無從維持，應該由本院將原判決撤銷後，進
      行改判。
四、量刑：
（一）審酌被告具有一般智識與社會經驗，對於詐騙案件層出不
      窮應該有所認知，卻在沒有合理理由的情況下，將金融帳
      戶提供給不明人士使用，造成他人受有財產上損害，並造
      成國家追訴不法金流、查緝犯罪的困難，行為非常值得譴
      責，幸好被告最終坦承犯行，犯後態度不算太差，對於司
      法資源有一定程度的節省。
（二）一併考量被告已經有幫助詐欺的前科，知道妥善保管個人
      私密資料（如金融帳戶、手機門號）的重要性，卻還是再
      次將金融帳戶交付不明人士使用的主觀惡性，以及被告於
      審理說自己高中肄業的智識程度，目前在殯議館做幫忙入
      殮的小工，月薪約2萬元，與父親同住的家庭經濟生活狀
      況，沒有因為提供帳戶獲得任何報酬，附表一所示之人的
      損害一共是162萬元，未與任何告訴人達成和解並賠償損
      害等一切因素，量處如主文所示之刑，並諭知罰金如果易
      服勞役的話，應該如何進行折算的標準。
五、應改依通常程序，自為第一審判決：
（一）檢察官聲請以簡易判決處刑之案件，經法院認為認定之犯
      罪事實顯然與檢察官據以求處罪刑之事實不符者，應適用
      通常程序審判之，刑事訴訟法第452條、第451條之1第4項
      但書第2款分別有明文規定。
（二）經過法院審理以後，所認定之犯罪事實，涵蓋附表一所示
      共14人的被詐騙事實，範圍顯然超過檢察官原本聲請簡易
      判決處刑的犯罪事實（只有附表一編號1至3所示共3人的
      被詐騙事實），如果法院依簡易程序審理而為第二審之判
      決的話，將造成被告對於部分犯罪事實喪失至少可以提起
      上訴救濟1次的機會（例如檢察官提起上訴以後才移送併
      辦的部分），與憲法第16條保障人民訴訟權的意旨有所違
      背，因此應該認為本案符合「法院認定之犯罪事實顯然與
      檢察官據以求處罪刑之事實不符」的情形（即刑事訴訟法
      第451條之1第4項但書第2款規定），並依刑事訴訟法第45
      2條規定，改依通常程序，自為第一審判決，當事人如果
      對於判決不服，仍然可以於法定期間內，向管轄第二審之
      法院提起上訴。
據上論斷，應依刑事訴訟法第455條之1第1項、第3項、第452條
、第369條第1項前段、第364條、第299條第1項前段，判決如主
文。
本案經檢察官彭毓婷偵查後聲請簡易判決處刑並提起上訴，檢察
官彭毓婷、江祐丞、藍巧玲移送併辦，檢察官顏汝羽到庭執行職
務。
中　　華　　民　　國　　111 　年　　10　　月　　27　　日
                  刑事第一庭  審判長法  官  劉景宜
                                    法  官  王麗芳
                                    法  官  陳柏榮
上列正本證明與原本無異。
如不服本判決，應於判決送達後20日內敘明上訴理由，向本院提
出上訴狀 (應附繕本) ，上訴於臺灣高等法院。其未敘述上訴理
由者，應於上訴期間屆滿後20日內向本院補提理由書「切勿逕送
上級法院」。
                                    書記官　王道欣　　
中　　華　　民　　國　　111 　年　　10　　月　　28　　日

附錄本件論罪科刑法條：刑法第30條、第339條、洗錢防制法第1
4條
洗錢防制法第14條
有第二條各款所列洗錢行為者，處7年以下有期徒刑，併科新臺
幣5百萬元以下罰金。
前項之未遂犯罰之。
前二項情形，不得科以超過其特定犯罪所定最重本刑之刑。
中華民國刑法第30條
（幫助犯及其處罰）
幫助他人實行犯罪行為者，為幫助犯。雖他人不知幫助之情者，
亦同。
幫助犯之處罰，得按正犯之刑減輕之。
中華民國刑法第339條
（普通詐欺罪）
意圖為自己或第三人不法之所有，以詐術使人將本人或第三人之
物交付者，處5年以下有期徒刑、拘役或科或併科50萬元以下罰
金。
以前項方法得財產上不法之利益或使第三人得之者，亦同。
前二項之未遂犯罰之。

附表一：
編號 告訴人 詐欺時間、方法 匯款時間 匯款金額 (新臺幣) 1 陳淑賢 LINE群組「品味三國股市交流」，於110年8月初，添加陳淑賢為好友，並佯稱下載手機APP「VIPOTOR」投資外匯，保證獲利云云，致陳淑賢陷於錯誤，依指示匯款。 110年11月5日9時32分 5萬元    110年11月5日9時33分 5萬元    110年11月7日20時18分 5萬元 2 張炫基 LINE暱稱「VIPOTO客服-陳志明」，於110年9月14日，添加張炫基為好友，並佯稱加入投資網站「VIPOTOR」進行投資，保證獲利云云，致張炫基陷於錯誤，依指示匯款。 110年11月2日11時49分 50萬元 3 曾榆凱 LINE群組「鼎盛投顧」、暱稱「蘇曼 Sumi」、ID「vipotor」，於110年9月15日，添加曾榆凱為好友，並佯稱加入投資，保證獲利云云，致曾榆凱陷於錯誤，依指示匯款。 110年11月6日13時55分 5萬元    110年11月6日14時9分 5萬元    110年11月7日16時10分 4萬元 4 劉清水 【偵25849、25850、25854、26693、28698、28861號併辦】 LINE暱稱「anna」、「TFX」，於110年11月9日11時55分前某時，添加劉清水為好友，並佯稱到網址http://intimefx.cn下載手機APP「TimeMarkets Ltd」進行投資，保證獲利云云，致劉清水陷於錯誤，依指示匯款。 110年11月9日11時55分 5萬元 5 陳妤婷 【偵25849、25850、25854、26693、28698、28861號併辦】 LINE暱稱「蘇曼 Sumi」，於110年8月10日18時40分，添加陳妤婷為好友，並佯稱加入投資網站「VIPOTOR」進行量化交易，保證獲利云云，致陳妤婷陷於錯誤，依指示匯款。 110年11月7日19時17分 5萬元    110年11月7日19時17分 1萬元 6 張鳳宜 【偵25849、25850、25854、26693、28698、28861號併辦】 LINE暱稱「許雯琦」，於110年9月23日19時27分，添加張鳳宜為好友，並佯稱加入投資網站「智能化量化社區」、「U-trade2」進行投資，保證獲利云云，致張鳳宜陷於錯誤，依指示匯款。 110年11月5日9時29分 5萬元    110年11月5日9時30分 5萬元    110年11月5日9時40分 5萬元 7 黃千鳳 【偵25849、25850、25854、26693、28698、28861號併辦】 LINE暱稱「謹瑜Lee」，於110年7月12日12時，添加黃千鳳為好友，並佯稱加入投資網站「http://user4.vipotot.com」進行外幣投資賺取匯差，保證獲利云云，致黃千鳳陷於錯誤，依指示匯款。 110年11月1日13時37分 3萬元 8 張仲沅 【偵25849、25850、25854、26693、28698、28861號併辦】 LINE暱稱「文婷」，於110年8月中旬，添加張仲沅為好友，並佯稱加入投資網站「VIPOTOR」投資外匯，保證獲利云云，致張仲沅陷於錯誤，依指示匯款。 110年11月5日10時26分 3萬元 9 韓憶陵 【偵25849、25850、25854、26693、28698、28861號併辦】 LINE暱稱「倩微(智能交易)」，於110年11月3日，添加韓憶陵為好友，並佯稱加入投資網站「AI智能投資」投資基金，保證獲利云云，致韓憶陵陷於錯誤，依指示匯款。 110年11月4日11時7分 10萬元 10 許智翔 【偵22989號併辦】 LINE群組「D量化智能資訊」，於110年8月某日，添加許智翔為好友，並佯稱加入外匯投資網站「u-trade」進行投資，保證獲利云云，致許智翔陷於錯誤，依指示匯款。 110年11月2日13時10分 3萬元 11 黃玉珍 【偵32210號併辦】 LINE暱稱「劉心儀」、「林家瑋」、「洪天峰」，於110年10月14日前某時，添加黃玉珍為好友，並佯稱加入投資博奕網站「u-trade. vip/home」投資外匯，保證獲利云云，致黃玉珍陷於錯誤，依指示匯款。 110年11月2日13時45分  8萬元 12 李俊賢 【偵37457、40723號併辦】 LINE暱稱「助理詩雯」，於110年11月8日14時前某時，添加李俊賢為好友，並佯稱加入投資博奕網站「阿爾發投顧投資」投資外幣虛擬貨幣，保證獲利云云，致李俊賢陷於錯誤，依指示匯款。 110年11月8日13時33分（併辦意旨書誤載為14時） 21萬元 13 俞國楨 【偵37457、40723號併辦】 LINE暱稱「許依諾」，於110年9月底，添加俞國楨為好友，並佯稱加入投資網站「智能化量化社區」投資股票，保證獲利云云，致俞國楨陷於錯誤，依指示匯款。 110年11月9日12時10分 3萬元 14 黃之妤 【偵30216號併辦】 LINE群組「扶搖直上」、暱稱「VIP協理-鄭星光」，於110年9月10日，添加黃之妤為好友，並佯稱加入投資網站「U-trade」、「VIPOTOR」投資外匯和股票，保證獲利云云，致黃之妤陷於錯誤，依指示匯款。 110年11月6日14時41分 6萬元 
附表二： 
對應犯罪事實 證據名稱 證據出處 附表一編號1 （告訴人陳淑賢） 陳淑賢於警詢證詞 偵16920卷第4頁至第6頁  網路銀行轉帳明細 偵16920卷第7頁至第8頁  詐騙網站畫面 偵16920卷第9頁 附表一編號2 （告訴人張炫基） 張炫基於警詢證詞 偵22986卷第6頁至第6頁  張炫基報案資料 偵22986卷第9頁至第10頁  中國信託匯款申請書 偵22986卷第30頁  中國信託存摺封面影本 偵22986卷第28頁  LINE對話紀錄 偵22986卷第13頁至第27頁 附表一編號3 （告訴人曾榆凱） 曾榆凱於警詢證詞 偵25469卷第7頁正背面  曾榆凱報案資料 偵25469卷第11頁至第12頁  網路銀行轉帳紀錄 偵25469卷第13頁正背面 附表一編號4 （告訴人劉清水） 劉清水於警詢證詞 偵25849卷第6頁正背面  花旗銀行跨行匯款申請書 偵25849卷第16頁  花旗銀行存摺封面影本 偵25849卷第13頁  LINE對話紀錄 偵25849卷第7頁至第9頁背面 附表一編號5 （告訴人陳妤婷） 陳妤婷於警詢證詞 偵25850卷第8頁至第11頁  陳妤婷報案資料 偵25850卷第19頁至第20頁、第23頁至第24頁  台新銀行網路轉帳明細 偵25850卷第16頁  LINE對話紀錄 偵25850卷第14頁至第16頁  詐騙網站出金紀錄 偵25850卷第17頁 附表一編號6 （告訴人張鳳宜） 張鳳宜於警詢證詞 偵25854卷第5頁至第7頁  詐騙網站畫面 偵25854卷第11頁  LINE對話紀錄 偵25854卷第11頁至第13頁背面 附表一編號7 （告訴人黃千鳳） 黃千鳳於警詢證詞 偵26693卷第6頁至第7頁背面  網路銀行轉帳 偵26693卷第12頁  詐騙簡訊畫面 偵26693卷第12頁背面  詐騙網站畫面 偵26693卷第12頁背面至第13頁背面  LINE對話紀錄 偵26693卷第13頁背面至第14頁 附表一編號8 （告訴人張仲沅） 張仲沅於警詢證詞 偵28698卷第8頁至第9頁  張仲沅報案資料 偵28698卷第15頁、第28頁至第30頁  彰化銀行網路轉帳紀錄 偵28698卷第10頁  LINE對話紀錄 偵28698卷第11頁 附表一編號9 （告訴人韓憶陵） 韓憶陵於警詢證詞 偵28861卷第6頁至第7頁背面  韓憶陵報案資料 偵28861卷第14頁正背面、第16頁、第19頁  國泰世華銀行網路轉帳明細 偵28861卷第12頁  詐騙網站畫面 偵28861卷第12頁  LINE對話紀錄 偵28861卷第12頁 附表一編號10 （告訴人許智翔） 許智翔於警詢證詞 偵22989卷第3頁背面至第7頁背面  許智翔報案資料 偵22989卷第34頁至第35頁背面、第38頁背面、第39頁  網路郵局轉帳紀錄 偵22989卷第41頁 附表一編號11 （告訴人黃玉珍） 黃玉珍於警詢證詞 偵32210卷第7頁至第8頁背面  黃玉珍報案資料 偵32210卷第15頁  彰化銀行匯款單照片 偵32210卷第16頁 附表一編號12 （告訴人李俊賢） 李俊賢於警詢證詞 偵40723卷第21頁至第23頁  李俊賢報案資料 偵40723卷第33頁、第37頁、第39頁  新光銀行國內匯款申請書 偵40723卷第35頁 附表一編號13 （告訴人俞國楨） 俞國楨於警詢證詞 偵37457卷第17頁至第25頁  俞國楨報案資料 偵37457卷第40頁至第43頁、第63頁  網路銀行轉帳紀錄 偵37457卷第36頁  郵局存摺提款卡、渣打提款卡 偵37457卷第27頁  LINE對話紀錄 偵37457卷第29頁至第34頁 附表一編號14 （告訴人黃之妤） 黃之妤於警詢證詞 偵30216卷第26頁至第28頁  黃之妤報案資料 偵30216卷第32頁、第35頁至第37頁、第40頁  中國信託網路轉帳明細 偵30216卷第120頁背面  LINE對話紀錄翻拍照片 偵30216卷第102頁至第115頁